【裁判字號】    96,訴,4635
【裁判日期】    970311
【裁判案由】    傷害致死等
【裁判全文】
臺灣臺中地方法院刑事判決              96年度訴字第4635號
公  訴  人  臺灣臺中地方法院檢察署檢察官
被      告  戊○○
                    （現羈押於臺灣臺中看守所）
指定辯護人  本院公設辯護人丙○○
上列被告因傷害致死等案件，經檢察官提起公訴（九十六年度偵
字第一九九三六、二一六七九號），本院判決如下：
    主    文
戊○○傷害人之身體，因而致人於死，處有期徒刑柒年貳月；又
共同遺棄屍體，處有期徒刑拾月，減為有期徒刑伍月。應執行有
期徒刑柒年陸月。
    犯罪事實
一、戊○○與乙○○（已審結）於民國九十一年間相識，並曾在
    臺中市○○路附近租屋同居半年餘，並自九十六年一月間某
    日起，戊○○與乙○○共同在臺中市○區○○路二四八巷二
    二號六樓租屋居住。乙○○於九十六年二月十三日，在臺中
    市立第一廣場巧遇與其曾交往過之陳存立，乙○○告知其目
    前與戊○○在上址同居等情，陳存立以為乙○○係藉詞推託
    ，乃要求乙○○帶同至上址查看，果真發現戊○○與乙○○
    同居之事實，而陳存立因先前與乙○○有過一段婚外情，陳
    存立為彌補對乙○○之虧欠，主動要求與乙○○在上址同居
    ，但乙○○亟力反對，嗣因陳存立留住意願甚堅，乙○○與
    戊○○遂勉強同意陳存立與其同居，戊○○亦因而輾轉得知
    陳存立已婚及育有子女等家庭背景。嗣於九十六年四月十七
    日晚間十時許，在上開租屋處內，乙○○與陳存立因故發生
    口角爭執，適戊○○返回該處並上前勸架，過程中戊○○聽
    聞乙○○向其哭訴陳存立欺騙其感情，使乙○○成為其婚姻
    關係之第三者等語，一時氣憤難耐，其客觀上應有可能預見
    ，如手持質地堅硬之鋁棒猛擊人之胸部多次，將有致生死亡
    結果之危險，竟因其等主觀上未為預見，即基於普通傷害之
    犯意，以拳頭及置放在屋內之鋁棒一支（為前房客所留，事
    發後已丟棄他處未扣案），陸續朝陳存立之胸部、腹部及背
    部毆打約二十餘下，過程中乙○○多次口頭勸阻，並出手阻
    止戊○○繼續對陳存立施暴，然戊○○因情緒過於激動，仍
    斷斷續續毆打陳存立，陳存立因而受有胸部外傷併有肋骨多
    處骨折之傷害。嗣渠等三人於翌日即同年月十八日凌晨四時
    許停止爭吵，戊○○、乙○○各自睡在屋內之二張床上，陳
    存立則躺臥地上。迨同年月十八日上午六時許，戊○○起床
    時發現陳存立手部尚會抽動，不疑有他，乃回床繼續睡眠，
    直至同日下午一時許，戊○○醒來欲叫醒陳存立時，驚覺陳
    存立已無生命跡象，乃急忙喚醒乙○○商討如何善後，戊○○、乙○○遂共同基於遺棄屍體之犯意聯絡，於同日晚間十
    一時許，由戊○○獨自將陳存立背在背上，沿上開租屋處樓
    梯自六樓背至八樓，並在八樓門口將陳存立放下，改以雙手
    拉住陳存立之手臂，將其拖往八樓最外側之戶外陽台，乙○○則在旁以鑰匙圈上之手電筒替戊○○照明，使戊○○得以
    順利將陳存立之屍體背至八樓並遺棄之。事後戊○○、乙○○為免事跡敗露，旋即搬離上開租屋處。乙○○雖深感不安
    ，幾度想報警處理，又擔心將拖累戊○○，遂遲至九十六年
    八月上旬某日，始以新臺幣（下同）二百元之代價，委託不
    知情之真實姓名年籍不詳之男性遊民，於九十六年八月十六
    日凌晨五時五十分許，撥打電話予陳存立之配偶丁○，告知
    陳存立人在上開大樓八樓，並要丁○前往尋找，丁○遂於同
    日趕赴臺中市警察局第一分局繼中派出所，並與員警一同至
    該處查看，並於同日上午九時許，在上開大樓八樓陽臺發現
    已腐爛僅剩白骨之陳存立屍體，經警採集該屍體之脊椎檢體
    、陳存立之妻丁○及陳存立之子己○○二人唾液檢體送驗後
    ，發現該屍體脊椎與己○○唾液檢體之ＤＮＡ序列相符，證
    實該名死者確係陳存立無誤，始循線查獲上情。
二、案經臺中市警察局第一分局報告臺灣臺中地方法院檢察署檢
    察官偵查起訴。
    理    由
壹、證據能力部分
    按被告以外之人於審判外之陳述，雖不符刑事訴訟法第一百
    五十九條之一至之四等條之規定，而經當事人於審判程序同
    意作為證據，法院審酌該言詞陳述或書面陳述作成時之情況
    ，認為適當者，亦得為證據；當事人、代理人或辯護人於法
    院調查證據時，知有刑事訴訟法第一百五十九條第一項不得
    為證據之情形，而未於言詞辯論終結前聲明異議者，視為有
    前項之同意，同法第一百五十九條之五定有明文。查被告及
    辯護人於本案辯論終結前，均未就下列所引用之證據之證據
    能力部分聲明異議，本院審酌該等證據作成時之情形，並無
    不當之情形，依上開規定，應認有證據能力。
貳、實體部分
一、前揭犯罪事實，迭據被告戊○○於警詢、偵訊及本院審理中
    坦承不諱，核與被害人陳存立之配偶丁○、子己○○指述被
    害人陳存立離家之情，及共同被告乙○○供述目繫及參與遺
    棄被害人陳存立屍體之情節相符，其所為不利於己之自白堪
    信與事實相符。再被害人陳存立係因遭受毆打致胸部外傷併
    有肋骨骨折死亡（屍身已呈白骨化）一節，復經檢察官督同
    法醫師相驗、解剖及鑑定死因屬實，並製有相驗筆錄、解剖
    筆錄、相驗屍體證明書、解剖報告書等在卷可憑。又被害人
    陳存立之脊椎檢體經送驗後，核與陳存立之子己○○唾液檢
    體之ＤＮＡ序列相符，證實死者確係被害人陳存立無誤一情
    ，復有法務部法醫研究所九十六年十一月七日法醫證字第○
    九六○○○四八三三號函在卷足參。此外，並有合作金庫中
    興分行提款畫面照片、現場蒐證相片等在卷可參，本案事證
    明確，被告上開犯行，均堪認定。
二、論罪科刑
（一）核被告戊○○所為，係犯刑法第二百七十七條第二項前段
      傷害致死罪、第二百四十七條第一項遺棄屍體罪。
（二）被告與共同被告乙○○二人間，就上開遺棄屍體犯行，有
      犯意聯絡及行為分擔，依刑法第二十八條規定，均為共同
      正犯。
（三）又被告戊○○所犯上開二罪，犯意各別，行為互異，應予
      分論併罰。
（四）爰審酌被告有搶奪、竊盜之前科紀錄，有臺灣高等法院被
      告前案紀錄表在卷可考，其因一時情緒失控而毆打被害人
      陳存立，致生被害人陳存立死亡之結果，且事後另與共同
      被告乙○○共謀棄屍，於事發後四個月始由共同被告乙○○委由他人通知死者家屬認屍，致死者配偶丁○接獲消息
      時，死者已嚴重腐爛僅剩白骨，被告惡性難謂非重，然被
      告上開傷害犯行仍與蓄意致人於死有別，犯後能坦承犯行
      ，顯見尚有深切悔改之心等一切情狀，爰不依檢察官之求
      刑，而分別量處如主文所示之刑。
（五）被告所犯遺棄屍體罪之時間，係在民國九十六年四月二十
      四日以前，合於中華民國九十六年罪犯減刑條例第二條第
      一項規定之基準日之前，所宣告之刑又未逾有期徒刑一年
      六月，不在該條例第三條第一項第十五款所定排除減刑之
      列，應依該條例第二條第一項第三款之規定，減其宣告刑
      二分之一，並與上開不得減刑之傷害致死罪（被告所犯傷
      害致死罪係刑法第二百七十七條第二項之罪，但所宣告之
      刑已逾一年六月，自無九十六年罪犯減刑條例之適用），
      定應執行之刑。
（六）本件被告持以傷害被害人陳存立致死所用之鋁棒一支，未
      扣案，既非屬違禁物，為避免將來執行之困難，爰不另為
      沒收之諭知，併此敘明。
據上論斷，應依刑事訴訟法第二百九十九條第一項前段，刑法第
二十八條、第二百七十七條第二項、第二百四十七條第一項、第
五十一條第五款，中華民國九十六年罪犯減刑條例第二條第一項
第三款、第七條、第十一條，判決如主文。
本案經檢察官甲○○到庭執行職務。
中    華    民    國    97    年    3     月    11    日
                  刑事第九庭    審判長法  官  周瑞芬
                                      法  官  楊萬益
                                      法  官  莊秋燕
以上正本證明與原本無異。
如不服本判決，應於收受送達後十日內向本院提出上訴書狀（應
敘述具體理由並附繕本）。
上訴書狀如未敘述理由，應於上訴期間屆滿後二十日內補提理由
書於本院。
                                      書記官  顏督訓
中    華    民    國    97    年    3     月    11    日
附錄論罪科刑法條：
中華民國刑法第二百七十七條
（普通傷害罪）
傷害人之身體或健康者，處三年以下有期徒刑、拘役或一千元以
下罰金。
犯前項之罪因而致人於死者，處無期徒刑或七年以上有期徒刑；
致重傷者，處三年以上十年以下有期徒刑。
中華民國刑法第二百四十七條
（侵害屍體罪、侵害遺骨遺髮殮物遺灰罪）
損壞、遺棄、污辱或盜取屍體者，處六月以上五年以下有期徒刑
。
損壞、遺棄或盜取遺骨、遺髮、殮物或火葬之遺灰者，處五年
以下有期徒刑。
前二項之未遂犯罰之。


司法院資訊處製作；財團法人民間司法改革基金會備份。
